【裁判字號】    94,訴,2865
【裁判日期】    950830
【裁判案由】    商標評定
【裁判全文】
臺北高等行政法院判決
                                  94年度訴字第02865號
                              .
原      告  宜蘭食品工業股份有限公司
代  表  人  甲○○（董事長）
訴訟代理人  丙○○
被      告  經濟部智慧財產局
代  表  人  蔡練生（局長）
訴訟代理人  丁○○
參  加  人  帝榮食品有限公司
代  表  人  乙○○（董事）
訴訟代理人  張慧明律師
上列當事人間因商標評定事件，原告不服經濟部中華民國94年7
月15日經訴字第09406131840 號訴願決定，提起行政訴訟，本院
判決如下：
    主  文
原告之訴駁回。
訴訟費用由原告負擔。
    事  實
一、事實概要：原告於民國（下同）92年1 月21日以「旺旺湯寶
    」商標，指定使用於當時商標法施行細則第49條所定商品及
    服務分類表第29類之「牛奶、羊奶、調味乳、果汁牛奶、咖
    啡牛乳、木瓜牛奶、杏仁牛奶、花生牛奶、巧克力牛奶、西
    瓜牛乳、可可牛乳、椰子牛乳、麥芽牛乳、蘋果牛乳、綠豆
    沙牛乳、優酪乳、保久乳、乳酸菌飲料、調味乳酸飲料、草
    莓牛奶、米漿、豆漿、蜜豆奶、奶粉、乳酪、奶油、豆花、
    薑醬、麻油、果凍、椰果凍、蒟蒻製成之果凍、肉乾、魚丸
    、肉類速食調理包、速食濃縮海鮮湯、花生米、核桃仁、杏
    仁果、阿月渾子果實、大豆、乾製果蔬、蜜餞、脫水果蔬、
    糖漬果蔬、油炸果蔬片、油炸馬鈴薯脆片、蔭瓜、蔬菜速食
    調理包、濃縮蔬菜湯、紅豆湯、綠豆湯、牛奶花生湯、皮蛋
    、雞精、果醬、豆乾、冷凍人造肉速食調理包、素食高湯、
    食品添加用蛋白質粉」等商品，向被告申請註冊，經被告核
    准列為註冊第0000000 號商標（下稱系爭商標，圖樣如附圖
    1 所示）。嗣商標法於92年11月28日修正施行後，參加人以
    系爭商標有違該法第23條第1 項第13款及第14款之規定（相
    當於系爭商標註冊時商標法第36條及第37條第14款之規定）
    ，檢具註冊第107768號商標（下稱據以評定商標，圖樣如附
    圖2 所示），對之申請評定。案經被告審查，認系爭商標有
    違註冊時商標法第36條及現行商標法第23條第1 項第13款之
    規定，以94年4 月26日中台評字第930008號商標評定書為「
    第0000000 號『旺旺湯寶』商標之註冊應予撤銷」之處分。
    原告不服，提起訴願，遭決定駁回，遂提起行政訴訟。
二、兩造聲明：
    (一)原告聲明：
      1.撤銷被告中台評字第H00000000 號審定處分。
      2.撤銷經濟部經訴字第09406131840號之處分決定。
      3.被告應駁回參加人所提之系爭商標評定申請。
    (二)被告聲明：
      如主文所示。
三、兩造之爭點：
    系爭商標是否有違註冊時商標法第36條及現行商標法第第23
    條第1 項第13款規定不得註冊之情形？
    (一)原告主張：
      1.商標法第23條第1 項第13款規定，相同或近似於他人同
        一或類似商品或服務之註冊商標或申請在先之商標，有
        致相關消費者混淆誤認之虞者，不得註冊。惟該法條之
        適用係以兩商標為近似商標且有致相關消費者混淆誤認
        為前提，方得適用之，合先敘明。
      2.(1)本案系爭註冊第00000000號「旺旺湯寶」商標與據評
          定之註冊第00000000號「湯寶」商標相較，在外觀上
          ，後者係由圖形「三隻湯匙圖」及中文「湯寶」所組
          成，而本案系爭商標卻僅由單純之中文圖樣「旺旺湯
          寶」表現。整體以察，二者外觀構成之文字圖形組合
          及字數明顯不同，讀音之相異亦為顯然，予消費者寓
          目感受截然不同，應非謂難以辨識。依異時異地隔離
          觀察原則，具有普通知識經驗之購買人，於購買時施
          以普通所用之注意，應無產生混淆誤認之疑慮，故此
          二商標於外觀而言非屬近似之商標。
        (2)再者於觀念上，就「旺旺湯寶」商標而言，其所表彰
          之意義在於寓「旺旺系列產品中之美味湯品」之意，
          於「旺旺湯寶」四字中，旨在藉由「旺旺」二字，喚
          起消費者對原告之企業認同及消費情感，進而宣示企
          業版圖擴張及於湯品之消費市場。相較於此，據以評
          定之商標「湯寶」二字僅為「湯品中之珍寶」之意，
          是故「湯寶」二字實無十足之顯著性及識別性。因此
          ，湯寶二字唯有與「三隻湯匙圖」或「旺旺」二字作
          結合，方產生其獨特性及創造性，從而彰顯文字內在
          之意涵。依一般消費者之習慣，於購買商品辨識中文
          商標圖樣時，必先注意到商標圖樣之獨特部分，是故
          ，相關業者及消費者可藉由原告系爭商標圖樣中之「
          旺旺」二字，與評定人之「三隻湯匙圖」，輕易辨認
          其間差異。因此相關消費者誤認二商標「旺旺湯寶」
          及「湯寶」所標示之商品為同一來源或同一來源之系
          列商品，抑或誤認二商標之使用人間存在關係企業、
          授權關係、加盟關係或其他類似關係，而生混淆誤認
          之機率趨近於零。故此二商標應不構成近似。
      3.判斷商標近似，應以商標圖樣整體觀察之。此乃由於商
        標係以整體圖樣呈現於消費者眼前，而非割裂為各部分
        分別呈現。至於另有所謂「主要部分」觀察，則係認為
        商標雖以整體圖樣呈現，然而商品或服務之消費者關注
        或者事後留存在其印象內之圖樣，可能是其中較為顯著
        之部分，此一顯著之部分即為「主要部分」。因此，主
        要部分觀察與整體觀察並非兩相對立，主要部分最終仍
        係影響商標給予消費者整體印象之關鍵（「混淆誤認」
        之虞審查基準5.2.3 參照），合先敘明。今就系爭商標
        「旺旺湯寶」與據以評定商標「湯寶及圖」二者整體觀
        察，系爭商標係由單純之中文「旺旺湯寶」所構成，據
        以評定之商標則由三隻湯匙圖形及中文「湯寶」上下分
        列組合而成；圖形與文字均具有其欲表彰之效果，而圖
        形更具有其顯著性，故而以整體觀察之原則，兩者整體
        構成乃相異，自無近似之可能。若就主要部分考量，系
        爭「旺旺」二字，與評定人之「三隻湯匙圖」相較，具
        有較高度之識別性，二者之差異顯可易見。簡言之，一
        般消費者在購買時施以一般之注意，即可想見「旺旺湯
        寶」為原告生產行銷之系列商品；相對言之，消費者亦
        可由評定人「三隻湯匙圖」加上「湯寶」二字之商標，
        據以認定其商品服務之品質。是故被告所為評定審定處
        分之理由及經濟部訴願審議委員會訴願駁回處分之理由
        ，顯然不當。請撤銷該二處分，以維法嚴。
    (二)被告主張：
      1.按系爭商標註冊時商標法第36條規定，「二人以上於同
        一商品或類似商品以相同或近似之商標各別申請註冊時
        ，應准最先申請者註冊」，及現行商標法第23條第1 項
        第13款規定，商標「相同或近似於他人同一或類似商品
        或服務之註冊商標或申請在先之商標，有致相關消費者
        混淆誤認之虞者」，不得註冊。所謂有致消費者混淆誤
        認之虞，係指商標給予消費者的印象，可能致使消費者
        混淆而誤認商品／服務之來源，包括誤認來自不同來源
        的商品／服務以為來自同一來源，或者誤認二商標之使
        用人間存在關係企業、授權關係、加盟關係或其他類似
        關係。而判斷是否有混淆誤之虞，被告公告之「混淆誤
        認之虞」審查基準，列有各項相關參考因素。其中商標
        近似及商品類似二項要素，依前揭法條規定為必須具備
        之要件。其他參酌要素則視個案中是否存在而為斟酌。
        本案存在之相關因素之審酌：
        (1)商標是否近似暨其近似之程度
          商標近似係指二商標予人之整體印象有其相近之處，
          若其標示在相同或類似的商品／服務上時，以具有普
          通知識經驗之消費者，於購買時施以普通之注意，可
          能會有所混淆而誤認二商品／服務來自同一來源或誤
          認不同來源之間有所關聯（「混淆誤認之虞」審查基
          準5.2.1 參照）。商標近似之判斷得就二商標外觀、
          觀念及讀音為觀察。查本件系爭註冊第0000000 號「
          旺旺湯寶」商標圖樣係由「旺旺湯寶」四個字所構成
          ，其中「旺旺」二字經原告長期廣泛使用於餅乾等商
          品，所表彰之信譽，業已為消費者所熟知。中文「旺
          旺」具有較高程度之識別性，消費者極易將該商標區
          分「旺旺」、「湯寶」成為二主要部分加以觀察，與
          參加人據以評定申請在先之註冊第0000000 號「湯寶
          及圖」商標相較，二者圖樣均有相同之中文「湯寶」
          ，以具有普通知識經驗之消費者，於購買時施以普通
          之注意，有可能混淆而誤認二商品／服務係來自同一
          來源或雖不相同但有關聯之來源，應屬構成近似之商
          標。
        (2)商品／服務是否類似暨其類似之程度
          商品類似係指二個不同的商品，在功能、材料、產製
          者或其他因素上具有共同或關聯之處，如果標上相同
          或近似的商標，依一般社會通念及市場交易情形，易
          使商品消費者誤認其為來自相同或雖不相同但有關聯
          之來源，則此二個商品間即存在類似的關係（「混淆
          誤認之虞」審查基準5.3.1 參照）。本件系爭商標指
          定使用於薑醬、肉乾、肉類速食調理包、速食濃縮海
          鮮湯、蜜餞、脫水果蔬、糖漬果蔬、果醬、豆乾、冷
          凍人造肉速食調理包、素食高湯、食品添加用蛋白質
          粉等商品，與據爭商標指定使用於薑醬、高湯塊、蜜
          餞、肉類之製品、肉類速食調理包、果醬、豆干、食
          品添加用蛋白質粉、素食高湯等商品相較，二者商品
          本身之性質及功能、用途相同或相近，通常來自相同
          之產製業者，如標示相同或近似的商標，依一般社會
          通念及市場交易情形，易使一般商品消費者誤認其為
          來自相同或雖不相同但有關聯之來源，應屬構成同一
          或類似。
        (3)相關消費者對商標之熟悉程度
          相關消費者對商標之熟悉程度，繫於該商標使用之廣
          泛程度，原則上應由主張者提出相關使用事證證明之
          ，如相關消費者對衝突之二商標僅熟悉其中之一，則
          就該較為被熟悉之商標，應給予較大之保護（「混淆
          誤認之虞」審查基準5.6 參照）。本件據以評定商標
          之參加人之代表人乙○○早於91年5 月12日起即陸續
          以其經營之金福華食品貿易有限公司為名，進口天然
          濃縮料理湯商品，並以「湯寶」為名，持續行銷使用
          ，此有參加人之代表人檢附之進口報單、銷售統一發
          票、外包裝袋等證據資料影本附卷可稽。而系爭「旺
          旺湯寶」商標，則因原告並未提出相關事證可資審認
          。原告縱有以中文「旺旺」二字作為商標，廣泛表彰
          使用於餅乾等商品之情事，惟「旺旺」、「旺旺湯寶
          」二商標圖樣究屬有別，其實際行銷使用情形亦屬二
          事，尚難比附援引，況本案兩造爭執之圖樣為「湯寶
          」二字，亦難以援引類比。本件衡酌雙方之陳述及檢
          送之證據資料，堪認據以評定商標應為消費者較為熟
          悉之商標。
      2.本件綜合兩造商標圖樣近似、商品類似之程度，及相關
        消費者對各商標熟悉之程度等因素加以判斷，一般消費
        者極有可能誤認二商標之商品為同一來源之系列商品，
        或者誤認二商標之使用人間存在關係企業、授權關係、
        加盟關係或其他類似關係，致生混淆誤認之虞，應有前
        揭法條規定之適用。又本件系爭商標既應依註冊時商標
        法第36條及現行商標法第23條第1 項第13款規定撤銷其
        註冊，其是否另有違註冊時商標法第37條第12、14款及
        現行商標法第23條第1 項第14款規定，即毋庸審究，併
        予敘明。
      3.綜上論述，被告原處分洵無違誤，敬請駁回原告之訴。
    (三)參加人主張：
      1.系爭商標「旺旺湯寶」申請於第30類茶葉等商品及第29
        類牛奶等商品，第30類部份，已經鈞院以94年訴字第
        688號判決，茲摘錄部份內容如：系爭商標係由單純之
        中文「旺旺湯寶」所構成，其中「旺旺」二字經原告長
        期廣泛行銷使用於餅乾等商品，其所表彰之信譽已為消
        費者所熟知，此亦為原告主張之事實；因中文「旺旺」
        具有較高之識別性，其後再加「湯寶」二字，即有凸顯
        「湯寶」之效果，消費者極易將系爭商標區分為「旺旺
        」及「湯寶」二主要部分加以觀察；又據以評定商標係
        由三隻湯匙圖形及中文「湯寶」上下分則組合而成；二
        者相較，均有相同之中文「湯寶」二字，其時異地隔離
        整體觀察，寓目予人觀念印象相彷彿，應屬構成近似之
        商標；復均指定使用於同一或類似之「茶葉飲料、咖啡
        飲料、麵包、魚餃、速食麵」等商品；經綜合衡酌兩商
        標近似及所指定使用商品類似之程度等因素，相關消費
        者極有可能誤認其商品為來自同一來源，或雖不相同但
        有關連之來源，而有混淆誤認之虞。
      2.有關二商標近似之部份：
        (1)按商標相同或近似於他人同一或類似商品或服務之註
          冊商標或申請在先之商標，有致相關消費者混淆誤認
          之虞者，不得註冊。但經該註冊商標或申請在先之商
          標所有人同意申請者，除二者之商標及指定使用之商
          品或服務均相同外，不在此限，為商標法第23條第1
          項第13款所規定。判斷商標是否相同或近似，應以其
          足以惹人注意之主要部分，其時異地隔離觀察，有無
          引起混同誤認之虞以為斷。「若其主要部分於異時異
          地各別觀察無論在外觀上、名稱上或觀念上有足以引
          起混同誤認之虞時亦係近似，而其附屬部分之有無顯
          著差異則非所問」、「判斷兩商標是否近似，自應就
          各商標之主要部分隔離觀察，以辨其是否足以引起混
          同誤認之虞」，改制前行政法院26年判字第20號、30
          年判字第10號及48年判字第81號判例分別著有明文。
        (2)本案據以評定第0000000 號商標係由「湯匙圖」及中
          文「湯寶」所組成，其中「湯匙圖」與中文「湯寶」
          相較，為不具特別顯著性之附屬部分，因此，予消費
          者寓目感官特別深刻之主要部分，應為中文「湯寶」
          ；系爭商標為「旺旺湯寶」，其中「旺旺」僅為形容
          詞，隱喻其產品之興旺，其主要部分亦為「湯寶」，
          依前述「商標近似之判斷以其主要部分為斷，而其附
          屬部分之有無顯著差異則非所問」之原則，系爭商標
          與據以評定商標之主要部分均為「湯寶」，於異時異
          地隔離觀察足以引起一般消費者混同誤認之虞，應屬
          近似之商標。有關本案二造商標之近似判斷，茲提供
          類似案例供鈞院參考：
          序號 行政法院判決字號   二造商標
          1.   77年判字第442號    名家          福樂名家
          2.   77年判字第907號    美的          美的世界
          3.   77年判字第1928號   滋養及圖      舒兒滋養
          4.   72年判字第37號     金陵及圖      汪記金陵
          5.   73年判字第435 號   福樂          福樂歌爾
                                                及圖
          6.   77年判字第68號     溫泉銀箭      溫泉鄉
      3.二商標商品類似部分：
        (1)系爭商標指定使用於「牛奶、羊奶、調味乳、果汁牛
          奶、咖啡牛乳、木瓜牛奶、杏仁牛奶、花生牛奶、巧
          克力牛奶、西瓜牛乳、可可牛乳、椰子牛乳、麥芽牛
          乳、蘋果牛乳、綠豆沙牛乳、優酪乳、保久乳等商品
          」商品；據以評定第0000000 號商標指定使用於「薑
          醬，高陽塊，柴魚粉，肉粉，蜜餞，肉類之製品，魚
          湯，肉湯，肉類速食調理包，滷蛋，果醬，豆干，食
          品添加用蛋白質粉，素食高陽，烏魚子，滷雞腳」商
          品。二者商品類似之部分臚列如後：
          系爭商標「薑醬」與據以評定第0000000 號商標之
            「薑醬」相同，均為分類組群第2902。
          系爭商標「蜜餞、果醬、豆乾」與據以評定第
            0000000號商標之「蜜餞、果醬、豆乾」相同，均
            為分類組群第2908。
          系爭商標之「皮蛋」與據以評定第0000000號商標
            之「滷蛋」類似，均為分類組群第2911類。
          系爭商標之「肉乾、魚丸、肉類速食調理包、速食
            濃縮海鮮湯、冷凍人造肉速食調理包、素食高陽」
            與據以評定第0000000號商標之「高湯塊、柴魚粉
            、肉粉、肉類製品、魚湯、肉湯，肉類速食調理包
            、速食高陽、烏魚子、滷雞腳」類似，均為分類組
            群第2906類。
        (2)二造商品之消費者、原料、行銷管道等均高度重疊，
          屬類似商品應屬無疑。
      4.查參加人早於80年即開始使用據以評定商標，從事食品
        及飲料等相關業務。91年5 月12日起陸續由參加人代表
        人乙○○經營之金福華食品貿易有限公司，自美國進口
        據以評定商標商品，並持續行銷「湯寶」商品。可見據
        以評定商標之長期廣泛使用，已為相關消費者所熟悉。
      5.按商標法第23條第1 項第13款指出「商標近似」與「商
        品或服務類似」為判斷「混淆誤認之虞」最主要的因素
        ，而且是必備的因素。為被告商標法逐條釋意第61頁對
        於商標法第23條第1 項第13款之解釋，本案系爭商標與
        據以評定商標商品相同或類似，且商標近似，有使消費
        者混淆誤認。又相關消費者對於據以評定商標較為熟悉
        ，應給予較大之保護，被告混淆誤認審查基準5.6 參照
        。
      6.綜上所陳，二商標近似、商品類似，據以評定商標為消
        費者熟悉之商標，系爭商標之註冊造成消費者之混淆誤
        認，原處分並無違誤，謹請駁回原告之訴，以昭公允。
    理  由
一、按商標法修正施行前註冊之商標，於修正施行後申請或提請
    評定者，以其註冊時及修正施行後之規定均為違法事由為限
    ，始撤銷其註冊，為商標法第91條第2 項所明定。又「二人
    以上於同一商品或類似商品以相同或近似之商標各別申請註
    冊時，應准最先申請者註冊」；商標「相同或近似於他人同
    一或類似商品或服務之註冊商標或申請在先之商標，有致相
    關消費者混淆誤認之虞者」，不得註冊，復分別為系爭商標
    註冊時商標法第36條及現行商標法第23條第1 項第13款所規
    定。
二、本件原告於92年1 月21日以「旺旺湯寶」商標（圖樣如附圖
    1 所示），指定使用於當時商標法施行細則第49條所定商品
    及服務分類表第29類之「牛奶、羊奶、調味乳、果汁牛奶、
    咖啡牛乳、木瓜牛奶、杏仁牛奶、花生牛奶、巧克力牛奶、
    西瓜牛乳、可可牛乳、椰子牛乳、麥芽牛乳、蘋果牛乳、綠
    豆沙牛乳、優酪乳、保久乳、乳酸菌飲料、調味乳酸飲料、
    草莓牛奶、米漿、豆漿、蜜豆奶、奶粉、乳酪、奶油、豆花
    、薑醬、麻油、果凍、椰果凍、蒟蒻製成之果凍、肉乾、魚
    丸、肉類速食調理包、速食濃縮海鮮湯、花生米、核桃仁、
    杏仁果、阿月渾子果實、大豆、乾製果蔬、蜜餞、脫水果蔬
    、糖漬果蔬、油炸果蔬片、油炸馬鈴薯脆片、蔭瓜、蔬菜速
    食調理包、濃縮蔬菜湯、紅豆湯、綠豆湯、牛奶花生湯、皮
    蛋、雞精、果醬、豆乾、冷凍人造肉速食調理包、素食高湯
    、食品添加用蛋白質粉」等商品，向被告申請註冊，經被告
    核准列為註冊第0000000 號商標；嗣參加人以系爭商標有違
    商標法第23條第1 項第13款及第14款之規定（相當於系爭商
    標註冊時商標法第36條及第37條第14款之規定），檢具註冊
    第107768號商標（圖樣如附圖2 所示），對之申請評定。案
    經被告審查，認系爭商標圖樣係由「旺旺湯寶」四字所組成
    ，其中「旺旺」二字經原告長期廣泛行銷使用於餅乾等商品
    ，其所表彰之信譽已為消費者所熟知，因中文「旺旺」具有
    較高之識別性，消費者極易將系爭商標區分為「旺旺」及「
    湯寶」二主要部分加以觀察；其與據以評定商標相較，二者
    圖樣均有相同之中文「湯寶」，應屬構成近似之商標，復均
    指定使用於同一或類似之「薑醬，高湯塊，蜜餞，肉類之製
    品，肉類速食調理包，果醬，豆干，食品添加用蛋白質粉，
    素食高湯」等商品；且據以評定商標自91年5 月12日起即由
    其註冊人乙○○以金福華食品貿易有限公司名義陸續進口天
    然濃縮料理湯商品，並以「湯寶」為名，持續行銷使用，有
    參加人檢附之進口報單、銷售統一發票、外包裝袋等證據資
    料影本附卷可稽；而原告並未提出系爭商標之相關事證可資
    審認，縱其有以中文「旺旺」二字作為商標廣泛行銷使用於
    餅乾等商品之情事，惟「旺旺」與「旺旺湯寶」二商標圖樣
    究屬有別，其實際行銷使用情形亦屬二事，且本件爭執之圖
    樣為「湯寶」二字，尚難比附援引，本件衡酌雙方之陳述及
    檢送之證據資料，堪認據以評定商標應為消費者較為熟悉之
    商標；綜合兩商標圖樣近似、商品類似之程度及相關消費者
    對各商標熟悉之程度等因素判斷，相關消費者極有可能誤認
    兩商標之商品為同一來源之系列商品，或誤認其使用人間存
    在有關係企業、授權關係、加盟關係或其他類似關係，而有
    混淆誤認之虞，應有首揭法條規定之適用，乃為系爭商標之
    註冊應予撤銷之處分。原告不服，依序提起訴願及行政訴訟
    ；兩造及參加人之主張，各如事實欄所載，其爭點厥為系爭
    商標是否有違註冊時商標法第36條及現行商標法第第23條第
    1 項第13款規定不得註冊之情形？
三、經查，系爭商標係由單純之中文「旺旺湯寶」所構成，其中
    「旺旺」二字經原告長期廣泛行銷使用於餅乾等商品，其所
    表彰之信譽已為消費者所熟知，此亦為原告主張之事實；因
    中文「旺旺」具有較高之識別性，其後再加「湯寶」二字，
    即有凸顯「湯寶」之效果，消費者極易將系爭商標區分為「
    旺旺」及「湯寶」二主要部分加以觀察；又據以評定商標係
    由三隻湯匙圖形及中文「湯寶」上下分列組合而成；二者相
    較，均有相同之中文「湯寶」二字，異時異地隔離整體觀察
    ，寓目予人觀念印象相彷彿，應屬構成近似之商標；復均指
    定使用於同一或類似之「薑醬，高湯塊，蜜餞，肉類之製品
    ，肉類速食調理包，果醬，豆干，食品添加用蛋白質粉，素
    食高湯」等商品；且據以評定商標自91年5 月12日起即由其
    註冊人乙○○以金福華食品貿易有限公司名義陸續進口天然
    濃縮料理湯商品，並以「湯寶」為名，持續行銷使用，有參
    加人檢附之進口報單、銷售統一發票、外包裝袋等證據資料
    影本附卷可稽；而原告並未提出系爭商標之相關事證可資審
    認，縱其有以中文「旺旺」二字作為商標廣泛行銷使用於餅
    乾等商品之情事，惟「旺旺」與「旺旺湯寶」二商標圖樣究
    屬有別，其實際行銷使用情形亦屬二事，本件衡酌雙方之陳
    述及檢送之證據資料，堪認據以評定商標應為消費者較為熟
    悉之商標；綜合兩商標圖樣近似、商品類似之程度及相關消
    費者對各商標熟悉之程度等因素判斷，相關消費者極有可能
    誤認兩商標之商品為同一來源之系列商品，或誤認其使用人
    間存在有關係企業、授權關係、加盟關係或其他類似關係，
    而有混淆誤認之虞；又據以評定商標申請註冊日91年12月30
    日較系爭商標申請註冊日92年1 月21日為早，系爭商標之註
    冊自有違首揭註冊時商標法第36條及現行商標法第23條第1
    項第13款之規定。是原告所訴，核不足採。從而，被告所為
    系爭商標之註冊應予撤銷之處分，洵無違誤，訴願決定予以
    維持，亦無不合。原告訴請撤銷訴願決定及原處分，並命被
    告另為申請評定不成立之處分，均無理由，應予駁回。又本
    件系爭商標既應依註冊時商標法第37條第12款及現行商標法
    第23條第1 項第13款規定撤銷其註冊，則其是否另有違反註
    冊時商標法第37條第12、14款及現行商標法第23條第1 項第
    14 款 規定，即毋庸審究，併予敘明。
據上論結，本件原告之訴為無理由，依行政訴訟法第98條第3 項
前段，判決如主文。
中    華    民    國    95    年     8    月   30     日
                    第二庭審判長法  官  徐  瑞  晃
                                法  官  蕭  惠  芳
                                法  官  李  得  灶
上為正本係照原本作成。
如不服本判決，應於送達後20日內向本院提出上訴狀並表明上訴
理由，如於本判決宣示後送達前提起上訴者，應於判決送達後20
日內補提上訴理由書（須按他造人數附繕本）。
中    華    民    國    95    年     9    月    7     日
                                書記官  陳  清  容


司法院資訊處製作；財團法人民間司法改革基金會備份。
